最高法院民事裁定　　　　　　　　　　　　　　　　九十一年度台上字第四五一號
　　上　訴　人　甲○○
　　訴訟代理人　黃安然律師
　　被 上訴 人　林文耀即祭祀公業進茂公管理人
　　訴訟代理人　楊嘉中律師
右當事人間請求調整租金事件，上訴人對於中華民國八十九年六月三十日台灣高等法
院第二審判決（八十九年度上字第九八號），提起上訴，本院裁定如左：
    主  文
上訴駁回。
第三審訴訟費用由上訴人負擔。
    理  由
按對於第二審判決上訴，非以其違背法令為理由，不得為之。民事訴訟法第四百六十
七條定有明文。依同法第四百六十八條規定，判決不適用法規或適用不當者，為違背
法令。而判決有同法第四百六十九條所列各款情形之一者，為當然違背法令。是當事
人提起上訴，如依民事訴訟法第四百六十八條規定，以第二審判決有不適用法規或適
用法規不當為理由時，其上訴狀或理由書應有具體之指摘，並揭示該法規之條項或其
內容。若係成文法以外之法則，應揭示該法則之旨趣。倘為司法院解釋、或本院之判
例，則應揭示該判解之字號或其內容。如以民事訴訟法第四百六十九條所列各款情形
為理由時，其上訴狀或理由書，應揭示合於該條款之事實。上訴狀或理由書如未依此
項方法表明者，即難認為已對第二審判決之違背法令有具體之指摘，其上訴自難認為
合法。本件上訴人對第二審判決提起上訴，雖以該判決違背法令為由，惟核其上訴理
由狀所載內容，係就原審取捨證據、認定事實及解釋契約之職權行使，所論斷：兩造
就坐落台北市○○區○○段二小段五九四號內如第一審判決附圖所示Ａ、Ｂ、Ｃ部分
面積共一六一平方公尺土地（下稱系爭土地）有不定期限租賃契約，自民國六十八年
起每年租金為新台幣（下同）二萬九千四百元，為兩造所不爭執，嗣後地價飆漲，為
眾所周知，被上訴人依民法第四百四十二條、土地法第九十七條第一項、第一百零五
條等規定，訴請調整租金，即非無據。斟酌系爭土地之位置、使用現況及當地繁榮程
度等情狀，認按系爭土地八十七年度申報地價年息百分之五計算為適當。準此核算，
每年租金應調整為三十萬二千六百八十元。上訴人辯稱：應按系爭土地之容積率換算
其可供建築面積之比例計算其年息百分之五之租金額（即每年八萬七千零十三元）予
以調整云云，為無足採。又被上訴人林文耀既經台北市政府核准登記為祭祀公業進茂
公之管理人，自得為該公業財產之利用，及管理行為，且上訴人前亦迭曾以被上訴人
為租金受取人，記載其為該祭祀公業之管理人而提存七十五年度租金，及繳交八十一
至八十七年度之租金，是被上訴人請求調整本件租金，應無不合。上訴人抗辯，被上
訴人並無請求調整租金權限，亦無足取等情，指摘其為不當，並就原審已論斷者，泛
言未論斷，而未具體說明其有何不適用法規或適用法規不當，並揭示該法規之條項或
其內容，及合於民事訴訟法第四百六十九條所列各款之事實，難認對該判決之如何違
背法令已有具體之指摘，依首揭說明，應認其上訴為不合法。另按對第二審法院關於
假執行之裁判，不得聲明不服，民事訴訟法第四百五十八條定有明文。上訴人就原判
決關於假執行部分，提起上訴，亦非合法。附此明。
據上論結，本件上訴為不合法。依民事訴訟法第四百八十一條、第四百四十四條第一
項、第九十五條、第七十八條，裁定如主文。
中      華      民      國    九十一    年      三      月     十四     日
                              最高法院民事第七庭
                                  審判長法官  蘇  茂  秋
                                        法官  徐  璧  湖
                                        法官  朱  建  男
                                        法官  曾  煌  圳
                                        法官  李  慧  兒
      右正本證明與原本無異
                                              書  記  官
中      華      民      國    九十一    年      三      月     二十七   日
